【裁判字號】    95,台上,2992
【裁判日期】    950601
【裁判案由】    違反毒品危害防制條例
【裁判全文】
最高法院刑事判決            九十五年度台上字第二九九二號
    上  訴  人  甲○○
                        號4樓.
    選任辯護人  沙  洪律師
上列上訴人因違反毒品危害防制條例案件，不服台灣高等法院中
華民國九十五年三月三十日第二審更審判決（九十四年度上重更
(一)字第六一號，起訴案號：台灣板橋地方法院檢察署九十三年度
偵字第一二九七九號），提起上訴，本院判決如下：
    主  文
原判決撤銷，發回台灣高等法院。
    理  由
本件原判決認定上訴人甲○○於民國八十五、六年間因犯違反麻
醉藥品管理條例、違反肅清煙毒條例等罪，經法院分別判處有期
徒刑七月、三年二月、二年九月確定，並經定應執行刑為有期徒
刑五年六月，於八十八年七月二日縮短刑期假釋出獄，九十年十
一月四日保護管束期滿而執行完畢，竟仍不思悔改，明知海洛因
係第一級毒品，不得運輸、持有，為免費取得海洛因施用，乃與
綽號「椰子」之成年男子及另一姓名不詳之成年男子，共同基於
運輸海洛因之犯意聯絡，於九十三年八月上旬某日，在不詳地點
收受「椰子」所有交付用以聯絡運輸海洛因事宜之行動電話一支
（門號0000000000，含ＳＩＭ卡）後，等候「椰子」指示，嗣於
同年月十二日晚間，「椰子」撥打上開行動電話告知上訴人應於
翌（十三）日下午六時許，至台北縣三重市○○○路某饅頭店對
面，等候收取上開姓名不詳男子所交付之海洛因，待取得海洛因
攜回上訴人位於台北縣三重市○○街三五巷九號四樓住處，再聯
絡「椰子」提取；同年月十三日下午六時十分許，上訴人至該饅
頭店對面，進入上開姓名不詳男子所駕駛車號不詳自用小客車，
自該男子收受海洛因四包（驗餘淨重計一千三百九十五點一二公
克、包裝重三十點二六公克）及現金新台幣（下同）七十五萬元
，該男子並搭載上訴人返回上述三五巷口，以此方式共同運輸海
洛因；迨同日下午七時十分許，上訴人攜帶暗紅色紙袋內裝上開
海洛因、現金在三五巷口下車欲帶至住處時，為警查獲，上訴人
復主動提交上開行動電話一併扣案等情。因而維持第一審論處上
訴人共同運輸第一級毒品罪刑（為累犯）之判決，駁回上訴人在
第二審之上訴；固非無見。
惟查：(一)、審理事實之法院，對於案內與認定事實、適用法律、
罪名成立與否或於公平正義之維護或對被告之利益有重大關係之
一切證據，除認為不必要者外，均應詳為調查，然後基於調查所
得之心證以為判斷之基礎；苟與認定事實、適用法律有重要關係
，或於公平正義之維護或對被告之利益，有重大關係之事項，在
客觀上認為應行調查之證據，又非不易調查或不能調查，而未依
法加以調查，率予判決者，即有刑事訴訟法第三百七十九條第十
款規定所稱應於審判期日調查之證據未予調查之違法。又毒品危
害防制條例之運輸毒品罪，所稱之「運輸」係指轉運輸送而言，
不以國外輸入國內或國內輸出國外者為限，其在國內運送者，亦
屬之；至於運輸之動機、目的是意在為己或為他人，運輸之方法
為海運、空運、陸運或兼而有之，則均非所問；至零星夾帶或短
途持送者，苟無運輸或販賣之意圖，自得斟酌實際情形，依持有
毒品罪論科。本件依上訴人所供及所繪現場圖以觀，三重市○○
○路某饅頭店對面即上訴人上車地點，距其住處約一百公尺（見
偵卷第六四頁、一審卷第一○五頁）；另上訴人在警詢時供稱：
伊於案發當日下午六時十分許，在三重市○○○路某饅頭店對面
上車，自不詳姓名男子取得海洛因四包、現金七十五萬元；證人
即承辦警員陳志誠於第一審法院亦證述：上訴人上車後，車子停
在原地約五至十分鐘，才開到正德街三五巷口，在巷口停一、二
分鐘，上訴人就下車（見一審卷第六七頁）；而警方係是日下午
七時十分許，在正德街三五巷口查獲上訴人（見偵卷第一、三、
六、八頁）；是扣除上訴人停留車上之時間約十二分鐘後，何以
短短一百公尺，車行時間須長達四十八分鐘之久？該車是否繞行
他處？而於同日下午七時十分許始繞回正德街三五巷口？此與上
訴人究係意圖持有抑係意圖運輸海洛因之判斷，至為攸關，洵有
詳查辨明之必要，本院前次發回意旨，就此已予指明，原審仍未
詳予調查；又扣案之0000000000行動電話，檢察官偵查中即向台
灣大哥大股份有限公司查明其申請使用人為 SUDSAI KHOI，住台
中市○○區○○路三段八九之二十號（見偵卷第四五、四六頁）
，該 SUDSAI KHOI與本件有無關聯？其若到案說明與事實真相之
釐清不無幫助，原審亦未遑傳訊調查，均有應於審判期日調查之
證據未予調查之違法。(二)、犯毒品危害防制條例第四條至第九條
、第十二條、第十三條或第十四條第一項、第二項之罪者，其供
犯罪所用或因犯罪所得之財物，均沒收之，如全部或一部不能沒
收時，追徵其價額或以其財產抵之，毒品危害防制條例第十九條
第一項定有明文。原判決既認定上訴人係犯共同運輸第一級毒品
罪，則上訴人用以裝置海洛因之暗紅色紙袋及海洛因之外包裝紙
，是否為上訴人供運輸毒品之用？該暗紅色紙袋、外包裝紙能否
認非上訴人或共犯所有，而不得依毒品危害防制條例第十九條第
一項前段規定諭知沒收？饒有研求之餘地。上訴意旨雖未指摘及
此，但為本院得依職權調查之事項，應認原判決仍有撤銷發回更
審之原因。
據上論結，應依刑事訴訟法第三百九十七條、第四百零一條，判
決如主文。
中    華    民    國  九十五  年    六    月    一    日
                      最高法院刑事第十二庭
                          審判長法官  林  永  茂
                                法官  洪  文  章
                                法官  蘇  振  堂
                                法官  蕭  仰  歸
                                法官  何  菁  莪
      本件正本證明與原本無異
                                      書  記  官
中    華    民    國  九十五  年    六    月    五    日
                                                      Ｑ


司法院資訊處製作；財團法人民間司法改革基金會備份。
